【裁判字號】    96,交聲,1009
【裁判日期】    970725
【裁判案由】    聲明異議
【裁判全文】
臺灣臺南地方法院交通事件裁定        96年度交聲字第1009號
移送機關    交通部公路總局嘉義區監理所新營監理站
異議人即
受處分人    甲○○
上列受處分人因違反道路交通管理處罰條例案件，對於交通部公
路總局嘉義區監理所新營監理站民國96年11月1日所為之裁決處
分（處分案號：新監裁罰字第裁73-Z4C000497號）聲明異議，本
院裁定如下:
      主文
異議駁回。
      理由
一、原處分意旨略以：異議人即受處分人甲○○（下稱異議人）
    駕駛牌照號碼9U-8816號自用一般小客車遭警舉發，於民國
    （下同）96年9月29日4時45分，行經國道一號北上305公里
    處，有汽車行駛高速公路速度超過規定最高速限未滿20公里
    之違規行為，嗣經交通部公路總局嘉義區監理所新營監理站
    （下稱移送機關）以其違規事證明確，依道路交通管理處罰
    條例第33條第1項第1款、第63條第1項第1款（原裁決書漏載
    第1項第1款）等規定，裁處罰緩新臺幣3,000元，並記違規
    點數1點。
二、本件聲明異議意旨略以：
  (一)道路交通管理處罰條例明文規定國道300公尺前要放置警告
    標誌，經異議人陳情後，警局回應在3公里前，有放置標誌
    告之，然依此說法此規定形同廢文，只需在起始處（1公里
    及最後1公里）放置標誌即可；此條款之主要目的，應是不
    讓員警躲在暗處偷偷開單設立。異議人超速固然屬實，但是
    在員警先不守法的情形下，異議人應可免罰。
  (二)又謂實際開單處在306.2公里，但該員警為了要符合交通處
    罰條例，所以把攔車稽查處寫為305公里（因305.5公里有放
    標誌），此作法明顯違規卻又不承認，所以只在陳情說明書
    內解釋，因時間差異，警車往北移，但如果更往北移，公里
    數應會更少，怎麼可能會變成306.2公里且說明內提及309.4
    公里的標誌，那已在3公里前，並不符合300公尺的規定等語
    。
三、按汽車行駛於高速公路、快速公路或設站管制之道路，不遵
    使用限制、禁止、行車管制及管理事項之管制規則而有行車
    速度超過規定之最高速限或低於規定之最低速限者，處汽車
    駕駛人新臺幣3,000元以上6,000元以下罰鍰；汽車駕駛人有
    有第33條第1項者，除依原條款處罰鍰外，並予記點道路交
    通管理處罰條例第33條第1項第1款及第63條第1項第1款分別
    定有明文。
四、經查：
  (一)異議人於上開時、地，駕駛牌照號碼9U-8816號自用一般小
    客車，行經國道一號北上305公里處，因有汽車行駛高速公
    路速度超過規定最高速限未滿20公里之違規行為，經內政部
    警政署國道公路警察局警員測定其行車時速後，依違反道路
    交通管理處罰條例第33條第1項第1款規定掣單舉發，有內政
    部警政署國道公路警察局96年9月29日公警局交字第Z4C0004
    97號舉發違反道路交通管理事件通知單1份在卷可稽，且異
    議人亦不否認有違規超速之行為，是異議人確有前揭超速之
    違規行為，應可認定。
  (二)道路交通管理處罰條例第7條之2規定於94年12月28日修正，
    明定以科學儀器採證取締超速時，一般道路至少於100公尺
    前，高速道路、快速公路至少於300公尺前，應樹立明顯標
    示告知駕駛人，係在使國家公權力之行使合理化，符合正當
    法律程序，避免交通執法之爭議。故此一明文規定，係防止
    人民之權利遭受突襲，且立法者考量一般道路與高速道路之
    行車速度，分別規範至少於100公尺、300公尺之規定。既以
    明文規定「至少」，即表示立法者係以100公尺、300公尺為
    最低之距離限制，使駕駛人能有足夠之時間反應及注意，故
    若標示與科學儀器之距離在上述之距離內即違反上述規範。
    惟科學儀器與標示之距離最遠之限度為何，並未明文規定，
    即應以上述之立法意旨衡量之。
  (三)本件異議人稱警車攔查異議人之違規地點應係306.2公里處
    ，非舉發通知單所稱305公里云云，然由交通部公路總局臺
    北區監理所97年5月15日北監自字第0976015225號函檢送本
    件舉發通知單之前1張序號之舉發通知單即內政部警政署國
    道公路警察局96年9月29日公警局交字第Z4C000496號舉發違
    反道路交通管理事件通知單上記載：「違規地點：國道一號
    北上309.5公里、舉發員警：警員李良輝、警員張國基」等
    語，及由高雄市政府交通局97年5月14日高市交裁字第09700
    21729號函檢送本件舉發通知單之後1張序號之舉發通知單即
    內政部警政署國道公路警察局96年9月29日公警局交字第Z4C
    000498號舉發違反道路交通管理事件通知單上記載：「違規
    地點：國道一號南上317公里、舉發員警：警員李良輝、警
    員張國基」等語觀之，內政部警政署國道公路警察局第四警
    察隊96年10月23日公警四交字第0960472735號函文稱值勤員
    警所駕駛之巡邏警車有移動一節，並非無據，異議人辯稱值
    勤員警開立舉發通知單之地點應在國道一號北上306.2公里
    處云云，礙難採信。因此，由本件舉發通知單記載之違規地
    點既在國道一號北上305公里，再參以異議人於聲明異議狀
    中自陳國道一號北上305.5公里設有超速違規之警告標示，
    兩者相距500公尺，本件舉發程序自符合道路交通管理處罰
    條例第7條之2之規定，而無違法之處。
  (四)縱異議人稱舉發員警當時將警車停放在國道一號北上306.2
    公里一節為真，而異議人於聲明異議狀中自陳國道一號北上
    309.4公里處設有超速違規之警告標示，雖二者相距3.2公里
    ，然以該路段高速公路之行車速限100公里以觀，若以上開
    限速行駛，通行時間僅需1.92分鐘，異議人於此時間內對於
    先前所見之警告標示應可保有相當之注意，在此距離內對之
    取締超速違規，尚不至於因距離過遠，而對於異議人之權利
    造成突襲，即此等距離尚難謂非在異議人所能預見之範圍內
    ，異議人此部分所辯，亦無可採。
五、綜上所述，本件值勤員警舉發程序與上揭立法意旨並無違背
    ，異議人所辯，並不可採。則移送機關依道路交通管理處罰
    條例第33條第1項第1款、第63條第1項第1款等規定，裁處異
    議人罰緩新臺幣3,000元，並記違規點數1次，於法尚無不合
    ，從而，本件異議為無理由，應予駁回。
六、據上論斷，應依道路交通管理處罰條例第87條第2項、道路
    交通案件處理辦法第19條，裁定如主文。
中    華    民    國    97    年    7     月    25    日
                      交通法庭  法  官  陳淑勤
以上正本證明與原本無異。
如不服本裁定，應於送達後5日內，向本院提出抗告狀。
                                書記官  陳金堂
中    華    民    國    97    年    7     月    25    日


司法院資訊處製作；財團法人民間司法改革基金會備份。
